臺灣高等法院臺中分院刑事裁定　　　　　　　　　　　九十三年度抗字第四四六號
　　抗　告　人
　　即 自 訴人
　　　　　　　　丁○○○股份有限公司　設台中縣大里市○○路○段二巷八一弄一
　　代　表　人　何珠順
　　被　　　告　乙○○
　　被　　　告　戊○○
　　被　　　告　甲○○
　　被　　　告　丙　○
右抗告人因被告違反商標法案件，不服臺灣台中地方法院中華民國九十三年四月三十
日第一審裁定（九十二年度自字第六三四號），提起抗告，本院裁定如左：
    主      文
抗告駁回
    理      由
一、本件經本院審理結果，認原審之裁定，核無不當，應予維持，並引用原裁定書記
    載之理由（如附件）。
二、抗告意旨略以：(1)被告戊○○供稱於九十二年四月十六日即將使用自訴人商標之
    螺絲起子下架，惟自訴人卻於九十二年四月十七日，在遠百企業股份有限公司（
    下稱遠百公司）復興店，及於九十二年六月十四日，在遠百公司台南分店，購得
    使用自訴人商標之螺絲起子，顯見被告乙○○、戊○○仍有繼續侵害自訴人權利
    之行為；(2)九十二年四月底，遠百公司之副理陳玲華，曾二次至台中與自訴人商
    議本件侵權糾紛，並表示對使用自訴人商標之螺絲起子下架後，不是向大陸退貨
    ，即全部在台灣銷毀，應再予傳訊，以明瞭真實；(3)證人陳銘傑供證，自訴人在
    遠百公司台南分店所購使用自訴人商標之螺絲起子，應係工讀生失誤上架云云，
    該商品既已下架，該商品之條碼亦應自電腦中除去，縱使工讀工疏失誤將其上架
    ，亦因此無法結帳，自訴人卻可購得，應係被告故意上架，陳銘傑之證詞與事理
    不合，不得作為被告乙○○無侵害自訴人權利之論據；(4)證人曹餘秀雖供證其商
    品係向大陸浙江省建德一帶工廠買的，惟未指明向何家工廠購買，應再予查明，
    其證言始可採信云云。
三、刑事訴訟法第三百十九條第二項於九十二年二月六日修正通過，並自同年九月一
    日施行，關於自訴提起明文改採強制律師代理制度，然本法第二編第二章及第四
    編均未有關於抗告提起亦須強制律師代理之明文及準用自訴提起之相關規定，故
    自訴人因自訴遭裁定駁回而有不服時，應得自行向直接上級法院提起抗告，而無
    庸委任律師代理提出；縱然認為因不服自訴遭裁定駁回而提起抗告時亦應強制委
    任律師代理行之，今抗告人即自訴人雖未委任律師代理行之而逕行提起抗告，然
    於本院定期間以裁定命其補正前已委任律師為代理人，仍應認其抗告提起合法，
    合先敘明。
四、經查：
（一）遠百公司於臺中市設有中港、永福、復興等分店，均已個別完成分公司登記
        ，且被告戊○○僅為永福分公司之經理，其他二個分公司之經理為林幸賞、
        黃雅柏，有分公司基本資料查詢附卷可稽（原審卷第一一０頁至第一一二頁
        ），然為請領發票上之方便，僅以永福分店（分公司）做為臺中市代表店，
        亦有自訴人狀附統一發票影本在卷足憑，故被告戊○○於原審及本院均供稱
        伊僅對永福分店（分公司）負責，其他分公司部分伊沒有負責等語，應堪採
        信。自訴人並於原審審理時供稱，於九十二年四月十七日在永福分公司購得
        之螺絲起子及統一發票實為復興分店所販出及開立（原審卷第九二頁），故
        自訴人於九十二年四月十七日於遠百公司所購使用自訴人商標之螺絲起子，
        即非被戊○○所販賣，且於同年月十六日接獲自訴人之存證信函後即於當日
        將本件螺絲起子全數下架，亦據被告戊○○供明在卷，益見被告戊○○並未
        有何自訴人所指之犯行。
      被告乙○○為國內遠東集團之董事長，遠東集團總資產高達新臺幣數千億，
        規模龐大，其身居集團董事長一職，衡情自不可能對於集團所屬關係企業之
        遠百公司所轄分店是否販售本件螺絲起子乙事親自與聞、參與決策，又遠百
        公司販售之商品高達數萬種，故該公司欲採購、販售何種商品及其數量多寡
        ，係由該公司所屬採購部門自行評量市場狀況、公司經營方針等情事，依循
        現代企業經營之分層負責機制以為決定，被告乙○○實無必要、也無可能親
        自參與遠百公司之各項商品採購及販售等決策事宜，應堪認定。至自訴人指
        訴遠百公司所轄臺南分店仍於九十二年六月間繼續販售本件螺絲起子一節，
        固有自訴人狀附遠百公司所轄臺南分店於同年月十四日販售使用自訴人之螺
        絲起子之照片影本二紙及購得之統一發票影本一紙附卷可參，惟關於遠百公
        司於同年四月十七日十八時三十四分，即已通知各分店將本件螺絲起子下架
        乙情，亦據證人即臺南分店營業員陳銘傑、遠百公司採購經理江敏志分別供
        明在卷，並有遠百公司關於商品下架通知之內部電子郵件列印本一紙在卷足
        憑，且遠百公司既因接獲自訴人存證信函，而於同年四月十七日以上開電子
        郵件通知各分店將本件螺絲起子下架，衡情實無甘冒自訴人前來蒐證之風險
        再將前開物品予以上架之理；另據證人陳銘傑於原審證述，那段時間（即遠
        百公司通令下架後）只有伊、經理、課長知道這些東西要下架等語，故因臺
        南分店就本件螺絲起子下架乙事並未妥善通令所有相關行政作業人員知悉，
        相關行政作業人員在本件螺絲起子下架後未能將其電子條碼資料自電腦中同
        步刪除，證人陳銘傑所證自訴人當時所購買之螺絲起子係工讀生未悉上開下
        架命令誤將其再予上架乙情，尚非不可採信，尚難僅憑臺南分店就本件螺絲
        起子於內部作業處理上有所疏漏等情遽認被告乙○○有何自訴人所指之犯行
        。另自訴人指訴於九十二年四月十七日在永福分公司復興分店購得本件螺絲
        起子，因認被告乙○○有自訴人所指之犯行一節，經查自訴人狀附購自復興
        分店之本件螺絲起子之統一發票影本所示時間為九十二年四月十七日十四時
        許，而遠百公司通令各分店將本件螺絲起子予以下架之電子郵件發信時間為
        同年月日十八時三十四分，足見自訴人係於復興分店接獲遠百公司商品下架
        通知前購得本件螺絲起子，又遠百公司於同年月十六日接獲自訴人寄發之存
        證信函後，衡情自應先行查證本件螺絲起子是否果為仿冒商品再決定是否將
        其下架，則遠百公司於隔日十八時三十四分以電子郵件通知各分店將上開商
        品下架，其作業處理時間在客觀經驗上並無遲延，難認遠百公司及所轄復興
        分店有何自訴人指訴之不法事實，綜上以觀，自訴人就被告乙○○、戊○○
        二人所為指訴，尚非可採，此外，復無其他積極證據足認被告丙○、甲○○
        、乙○○及戊○○等四人確涉有自訴人所指訴之罪嫌。
（二）自訴人聲請傳訊證人陳玲華，以查明該證人曾於九十二年四月底、五月初兩
      度南下臺中與自訴人之代表人商議本件侵權糾紛時，表示對使用自訴人商標之
      螺絲起子下架後，不是向大陸退貨，即全部在台灣銷毀，因與本件待證事實並
      無關連，無再行傳訊必要。自訴人聲請傳訊證人陳銘傑，以查證何以自訴人
      仍能於九十二年六月十四日在臺南分店結帳購得本件螺絲起子一節云云，業已
      論述如上，應已無再予傳訊之必要。另自訴人聲請傳訊證人曹餘秀，以查明
      該證人究係向大陸浙江省建德地區之何家工廠購得本件螺絲起子一節云云，因
      本件事實原審調查已臻詳盡，亦無再予傳訊之必要，均附此敘明。
（三）原審認被告等四人有刑事訴訟法第二百五十二條第十款所定犯罪嫌疑不足之情
      形，以裁定駁回自訴，經核尚無不合，抗告人抗告意旨仍執陳詞，指摘原裁定
      不當，難認有理由，應予駁回。
四、據上論斷，爰依刑事訴訟法第四百十二條裁定如主文。
中      華      民      國      九十三  年      九      月      二十    日
                                臺灣高等法院臺中分院刑事第十庭
                                      審判長法  官　林　照　明
                                            法　官　王      銘
                                            法  官  林  清  鈞
右正本證明與原本無異。
如不服本裁定，應於裁定送達後五日內向本院提出抗告狀。
                                            書記官  劉  恆  宏
中      華      民      國      九十三  年      九      月      二十一  日
                                                                        Ａ
